臺灣高等法院高雄分院刑事判決　　　　　　　　　　九十一年度交上訴字第三七號
　　上　訴　人　台灣高雄地方法院檢察署檢察官
　　被　　　告　乙○○
右上訴人因被告公共危險案件，不服臺灣高雄地方法院八十九年度交訴字第二五二號
中華民國九十一年二月二十七日第一審判決（起訴案號：臺灣高雄地方法院檢察署八
十九年度偵字第一二一二０號），提起上訴，本院判決如左：
    主    文
原判決關於被訴駕駛動力交通工肇事逃逸部分撤銷。
乙○○駕駛動力交通工具肇事，致人於傷而逃逸，處有期徒刑陸月，如易科罰金以參
佰元折算壹日。
    事    實
一、乙○○考領有普通小型車駕駛執照，於民國（下同）八十九年五月五日晚上十時
    三十分許，駕駛車牌Ｄ七─五五六九號自小客車搭載友人蔡松勳，在高雄市新興
    區○○○路北向車道靠近新田路口之停車格內倒車時，因疏未注意汽車倒車時，
    應顯示倒車燈光或手勢後，謹慎緩慢後倒，且未注意到其他車輛，而貿然倒車，
    適有甲○○騎乘車牌ＺＡＹ─二九三號輕型機車，沿復興二路北向機慢車道行駛
    而來，因不及閃避而撞擊乙○○駕駛之自小客車左後側車燈，致使甲○○人、車
    倒地，因此受有右尺股鷹嘴粉碎性骨折、臉部多處挫傷及右胸部挫傷之傷害（過
    失傷害部分業經原審判決確定），竟下車再三斥責甲○○騎車不當，適居住在附
    近之卯金鷹聽見撞擊聲亦出外察看，乙○○見狀即與卯金鷹將甲○○扶起，並一
    再斥責，嗣聽聞卯金鷹建議報警後，竟未將甲○○送醫亦未報警處理，即駕車逃
    逸而去。
二、案經甲○○訴由高雄市政府警察局新興分局報請臺灣高雄地方法院檢察署檢察官
    偵查起訴。
    理  由
一、訊據被告乙○○對於在右揭時、地啟動所駕駛之車牌Ｄ七─五五六九號自小客車
    後，與告訴人甲○○所騎乘之車牌號ＺＡＹ─二九三號輕型機車發生擦撞，致告
    訴人甲○○人、車倒地受傷之事實，固供認不諱，惟矢口否認有肇事逃逸之犯行
    ，辯稱伊將告訴人甲○○扶起後，有表示要載她去醫院並報警，但她說沒有事，
    伊才離開云云。
二、按刑法第一百八十五條之四之駕駛動力交通工具，肇事致人死傷逃逸罪，係以處
    罰肇事後逃逸之駕駛人為目的，俾促使駕駛人於肇事後能對被害人即時救護，以
    減少死傷，是該罪之成立，祇以行為人有駕駛動力交通工具肇事，致人死傷而逃
    逸之事實為已足，至行為人之肇事原因如何，則非所問，此有最高法院八十九年
    台上字第二一五七號判決可資參照。換言之，立法之目的係為維護交通安全，減
    少被害人之死傷，促使駕駛人於肇事後，能對被害人即時救護。是不論行為人是
    否應負肇事責任，其對被害人仍負即時救護之義務。
三、經查：
  (一)被告於右揭時、地駕駛自小客車倒車時，因疏未注意汽車倒車時，應顯示倒車燈
    光或手勢後，謹慎緩慢後倒，且未注意到其他車輛，而貿然倒車，致騎乘車牌Ｚ
    ＡＹ─二九三號輕型機車，沿復興二路北向機慢車道行駛而至之甲○○擦撞到被
    告之自小客車左後側車燈，甲○○因而人、車倒地，受有右尺股鷹嘴粉碎性骨折
    、臉部多處挫傷及右胸部挫傷等傷害之事實，迭據告訴人甲○○於警、偵訊及原
    審審理時指訴甚詳，並有聖和醫院所出具之診斷證明書、車輛照片數幀在卷可憑
    ，被告既因駕車肇事，致告訴人甲○○受傷，姑不論被告是否應就告訴人甲○○
    所受之傷害負肇事責任，依前揭說明，仍應對對傷者施以救助。
  (二)被告於駕車肇事致告訴人甲○○人、車倒地受傷後，並未報警處理，亦未將告訴
    人甲○○送醫救治之事實，亦迭據告訴人甲○○於警、偵訊及原審法院審理時陳
    述明確，並為被告所是認之事實，是被告並未對告訴人施以救助應堪認定。所應
    審究者係告訴人甲○○是有向被告表示「沒事，無就醫之必要」乙節。被告雖有
    與後述證人卯金鷹一同將告訴人甲○○扶起，此經卯金鷹證述在卷。而證人即搭
    乘被告自小客車之蔡松勳於偵查中雖亦證稱：被告下車扶告訴人，伊將機車牽起
    ，被告質問告訴人怎麼騎車，被告離去前有問告訴人有無受傷，告訴人回答沒事
    ，他們才離去等語（見偵查卷第十七頁、原審卷第三十九頁），惟證人即住居在
    肇事地點附近之居民卯金鷹於警訊中證稱：我在家裡看電視忽然聽到一聲車撞擊
    的聲音，就出門查看，發現自小客車駕駛人正大聲叫罵輕機車車主要求賠錢，我
    就前去將倒在地上的輕機車車主扶起，我說要報警，此時自小客車駕駛人可能自
    知理虧而離去等語（見警卷第五頁）；於檢察官偵查中亦證稱：我向女騎士說我
    們去報警，汽車駕駛就跟那名女子說我們快上車就開車離去等語（見偵查卷第三
    十一頁背面）；於原審法院亦證稱：「（在被告離去之前有無要將傷者送醫？）
    沒有，被告只在爭吵他車子壞掉怎麼辦，在被告離去之前被害人沒有同意被告離
    去，也沒有說她身體沒怎樣，因當時她說痛所以我一直扶被害人」等語（見原審
    卷第二二頁）；於本院調查時仍證稱：沒有聽到被告有向被害人表示是否需要送
    醫。當時我們四人站的相當近等語（見本院卷第二十四頁、第二十五頁），而告
    訴人甲○○於原審亦指稱：他沒有問我有無受傷或怎樣，只是態度很惡劣指責我
    等語（見原審卷第七七頁）。按證人卯金鷹於肇事前與雙方當事人均素不相識，
    而被告係受僱於蔡松勳之前老闆，當天蔡松勳又係搭乘被告所駕駛之自小客車一
    同回屏東縣東港鎮，此經其於原審陳述明確（見原審卷第三八頁），是應以證人
    卯金鷹所證較為可採。再者，行進中機車經擦撞人車倒地後，受傷之機率相當高
    ，而告訴人甲○○除受有右尺股鷹嘴粉碎性骨折及右胸部挫傷外，其臉部亦有多
    處挫傷，此有診斷書附卷可憑（見警卷第六頁），證人蔡松勳於原審亦證稱：被
    害人應該會有一些擦傷等語（見原審卷第三九頁），則被告應無不知告訴人甲○
    ○有受傷之理。是被告對其駕車肇事致人於傷之事實，應有所認識無訛，乃竟將
    告訴人扶至路旁後，即逕行駕車離去，復未報警處理，亦未留下相關資料予告訴
人甲○○，而證人卯金鷹對告訴人甲○○又無救助之義務，則被告有肇事逃逸之
    故意與行為，應堪認定。綜上所述，被告所辯不足採信，其犯行已堪認定。
三、核被告所為，係犯刑法第一百八十五條之四之駕駛動力交通工具肇事，致人於傷
    而逃逸罪，原判決未詳為推求，遽為無罪之諭知，尚有未洽，檢察官執此聲明上
    訴，指摘原判決不當，為有理由，應由本院將原判決關於被告被訴駕駛動力交通
    工肇事逃逸部分撤銷改判。爰審酌被告犯後雖否認犯行，惟態度尚稱良好，因一
    時失慮而觸犯刑章，告訴人甲○○所受之傷害尚非嚴重等一切情事，量處有期徒
    刑六月，並依修正後刑法第四十一條第一項規定，諭知有期徒刑如易科罰金之折
    算標準。
四、被告所犯過失傷害罪部分已經原審判決確定，故不另論列，附此敘明。
據上論結，應依刑事訴訟法第三百六十九條第一項前段、第三百六十四條、第二百九
十九條第一項前段、刑法第一百八十五條之四、第二條第一項前段、第四十一條第一
項、罰金罰鍰提高標準條例第二條，判決如主文。
本案經檢察官林應華到庭執行職務。
中    華    民    國        九十一      年      五      月      十      日
                              臺灣高等法院高雄分院刑事第四庭
                                  審判長法官  陳吉雄
                                        法官  陳啟造
                                        法官  李嘉興
右正本證明與原本無異。
如不服本判決應於收受本判決後十日內向本院提出上訴書狀，其未述上訴理由者，
並得於提起上訴後十日內向本院補提理由書狀（均須按他造當事人之人數附繕本)「
切勿逕送上級法院」。
                                      書記官  呂素珍
中    華    民    國        九十一      年      五      月     十四     日
附錄：本判決論罪科刑法條：
刑法第一百八十五條之四
駕駛動力交通工具肇事，致人死傷而逃逸者，處六月以上五年以下有期徒刑。
                                                                      Ｈ
